【裁判字號】    97,交聲,1199
【裁判日期】    970611
【裁判案由】    聲明異議
【裁判全文】
臺灣臺中地方法院交通事件裁定        97年度交聲字第1199號
原處分機關  交通部公路總局臺中區監理所
異議人即
受處分人    甲○○
上列受處分人因違反道路交通管理處罰條例案件，對於交通部公
路總局臺中區監理所於民國97年3月24日所為之處分（原處分案
號：中監違字第裁60-HD0000000號）聲明異議，本院裁定如下：
    主  文
異議駁回。
    理  由
一、原處分機關交通部公路總局臺中區監理所略以：受處分人即
    異議人甲○○（下稱受處分人）所有JBL-066號重型機車，
    於民國97年3月3日21時32分許，在臺中縣龍井鄉○○路與遊
    園南路口處，因「毀損號牌JBL-066號之B字，使不能辨其號
    牌」之違規，經臺中縣警察局烏日分局以違反道路交通事件
    通知單（單號：中縣警交字第HD0000000號）舉發，嗣經受
    處分人到案申訴，原處分機關函請原舉發單位調查結果，仍
    認受處分人有前開違規行為，原處分機關乃依道路交通管理
    處罰條例第13條第1款規定裁處罰鍰新臺幣（下同）3,000元
    整，並責令申請換領牌照或改正，逾期則依裁決書處罰主文
    規定裁處，於法並無不合等語。
二、本件聲明異議意旨略以：受處分人甲○○所騎乘之機車車號
    JBL-066，因年代已久，自然退色脫落，致使字母B字下部有
    些許淡化，並不致無法辨識也非人為刻意破壞，承辦員警也
    有拍照留存，可證明牌照絕非人為造成致使無法辨識，爰依
    法聲明異議云云。
三、按汽車牌照包括號牌、行車執照及拖車使用證，為行車之許
    可憑證。又汽車號牌不得變造損毀、塗抹或粘貼其他材料、
    加裝邊框或霓虹燈、裝置旋轉架、顛倒懸掛或以安裝其他器
    具之方式使不能辨認其牌號，並不得以他物遮蔽，如有污穢
    ，致不能辨認其牌號時，應洗刷清楚，道路交通安全規則第
    8條第1項前段、第11條第2項定有明文。且汽車行駛時，有
    損毀或變造汽車牌照、塗抹污損牌照，或以安裝其他器具之
    方式，使不能辨認其牌號者，處汽車所有人新臺幣2,400元
    以上4,800元以下罰鍰，並責令申請換領牌照或改正，道路
    交通管理處罰條例（下稱同條例）第13條第1款亦有定有明
    文。經查：
  (一)本件受處分人甲○○所有之車牌號碼HBL-066號重型機車於
    97年3月3日21時32分許，在臺中縣龍井鄉○○路與遊園南路
    口處，因「毀損號牌JBL-066號之B字，使不能辨其號牌」之
    違規，經臺中縣警察局烏日分局員警當場舉發等情，為受處
    分人所不爭執，並有臺中縣警察局烏日分局中縣警交字第
    HD0000000號舉發違反道路交通管理事件通知單及違規採證
    照片在卷可參，是本件舉發之違規事實洵堪認定。
  (二)雖受處分人辯稱：系爭車牌係因年代已久自然退色脫落，致
    使字母B字有些許淡化云云。惟經本院依職權向台中縣警察
    局烏日分局調取本件舉發事實之違規採證照片，觀之該違規
    採證照片所示，系爭車牌第2個英文字母「B」之部分，僅字
    體本身之中、上方筆劃部分有明顯大片污損掉漆痕跡，呈現
    與車牌底色相同之「白色」狀態，其餘筆劃部分上尚留有明
    顯之黑色漆，對比明顯，且該「B」字體左右兩側之英文字
    母「J」及「L」等字樣猶均清晰可辨，若該號牌因自然之風
    吹日曬雨淋以致掉漆，則號牌上每個中英文字、數字均應自
    然受力，當不致於造成此種不平均之污損狀況，從而上開號
    牌英文字母「B」字體污損掉漆應係外力造成而非自然耗損
    之結果，應堪認定。況上開機車車牌係懸掛於機車後方，於
    機車正常行駛之際，該機車車牌並非正對機車迎風面，不若
    汽車車牌二面中懸掛於前方之車牌，直接受到迎風面之吹拂
    或有沙塵之撞擊，該機車車牌因風力、沙塵撞擊等自然外力
    因素而剝落之機率較低，較之一般機車車牌使用2至3年之情
    形，因自然外力因素剝落至如卷附照片所示之字體漆色幾近
    脫落程度，殊難想像，縱係汽車前方車牌，亦難臻如此程度
    ，益徵該車牌係因人為塗抹因素致使車牌污損之結果較屬可
    採。
  (三)另依卷附違規採證照片所示，其中系爭車牌之英文字母「B
    」及數字「066」等字體已無完整黑色字樣，以致牌號無法
    於白色底板上正常顯示，即使於近距離察看，亦需相當仔細
    觀看始能辨認，況若有光線、角度、反光之影響，益增加其
    辨識之困難度，致影響到牌照號碼之正確判讀，使在一般安
    全行車之適當距離下，不能清楚辨識其牌號，不僅造成取締
    之困難，亦將使他人有須辨認該車牌號碼時不能正確辨認之
    ，是上揭機車之牌照號碼經污損塗抹已達不能清楚辨認其牌
    號之程度，亦無疑異。
  (四)再者，汽車於行駛中，其牌照係辨識車籍之最重要依據，因
    此所謂道路交通管理處罰條例第13條第1款之所由設，乃在
    辨識車籍、特定車輛，對交通秩序之維護及確保道路安全，
    具有事後規制、追究之功效，俾免行為人利用此類動力交通
    工具從事違法犯紀之行為。促使汽車所有人就其行政法上義
    務之違反應負其行政處罰責任，以加強道路交通管理之行政
    目的所為之規定。而該條款所謂「使不能辨認其牌號者」，
    僅須達有致道路交通管理機關不能辨認其牌號之虞即為已足
    ，不以該牌號事實上已達不能辨認之情形為必要；亦即該條
    款規定所欲處罰者，係汽車所有人主觀上有使其車輛牌號不
    能辨認之意圖，而客觀上有實施「損毀、變造、塗抹、污損
    或安裝其他器具於汽車牌照」之行為者，即為其處罰對象，
    因是時行為人此舉已有礙於道路交通管理機關上開行政目的
    之達成。又「人民因違反法律上義務而應受之行政罰，係屬
    對人民之制裁，原則上行為人應有可歸責之原因，故於法律
    無特別規定時，雖不以出於故意為必要，仍須以過失為其責
    任條件。但為維護行政目的之實現，兼顧人民權利之保障，
    應受行政罰之行為，僅須違反禁止規定或作為義務，而不以
    發生損害或危險為其要件者，推定為有過失，於行為人不能
    舉證證明自己無過失時，即應受處罰」，此觀諸司法院大法
    官會議釋字第275號解釋文自明（臺灣高等法院臺中分院92
    年度交抗字第634號裁定、臺灣高等法院高雄分院92年度交
    抗字第115號裁定意旨參照）。查受處分人係領有駕駛執照
    之駕駛人，其就「道路交通安全規則」第8條前段規定「汽
    車牌照」包括號牌、行車執照，為行車之許可憑證，由汽車
    所有人向公路監理機關申請登記」及第11條第2項「按汽車
    號牌不得變造損毀、塗抹或粘貼其他材料、加裝邊框或霓虹
    燈、裝置旋轉架、顛倒懸掛或以安裝其他器具之方式使不能
    辨認其牌號，並不得以他物遮蔽，如有污穢，致不能辨認其
    牌號時，應洗刷清楚」及上揭條例等相關規定，當應知之甚
    稔。況查機車所有人身為機車名義管領人，為維護行駛道路
    之安全及秩序，即應注意各項機車設備功能之完善並符合法
    律之規定，故縱如受處分人所述系爭牌號並非由其造成，然
    受處分人既為本件違規車輛所有人，自應依前揭之說明及法
    律規定，妥善維護其所有車輛領用之號牌，於發現號牌有任
    何污損塗抹致無法辨識之情形時，應即向監理單位申請換發
    ，然受處分人竟未為任何適當之處置，尚難僅以該號牌並非
    其所刻意污損塗抹之辯辭，即無視其對於該號牌有管領維護
    之責任而解免所應負之行政處罰責任。
  (五)再衡諸舉發員警僅係執勤員警，其與受處分人間不僅未有任
    何嫌隙亦毫不相識，應無設詞攀誣、或虛構違規事實以陷害
    受處分人之理，並綜合卷附舉發違規採證照片相對照，亦應
    無誤看或誤為判斷之情事。況員警執行公務本身受行政懲處
    責任之監督，到庭具結作證更以刑罰擔保其真實性，殊無甘
    冒行政懲處及刑法偽證罪責任，而刻意誣陷受處分人之必要
    。從而，受處分人辯稱該部機車車牌係因年代已久導致英文
    字母「B」字樣自然退色脫落云云，不足採信，況縱係如此
    ，依前段所述，亦無從解免其責。
四、綜上所述，足認本件受處分人之違規事證，至為明確，故受
    處分人上開所辯，要係卸責之詞，尚無可採。從而，原處分
    機關所為之處分，並無違法不當，本件異議為無理由，應予
    駁回。
五、據上論斷，應依道路交通管理處罰條例第87條第2項、道路
    交通案件處理辦法第19條，裁定如主文。
中    華    民    國    97    年    6     月    11    日
                  臺灣臺中地方法院交通法庭
                      法  官  吳崇道
上正本證明與原本無異。
如不服本裁定，應於送達後5日內，向本院提出抗告狀。
                      書記官  黃舜民
中    華    民    國    97    年    6     月    11    日


司法院資訊處製作；財團法人民間司法改革基金會備份。
